臺灣士林地方法院交通事件裁定　　　　　　　　　　九十一年度交聲字第八九五號
　　原處分機關　交通部公路局台北區監理所
　　異　議　人
　　即受處分人　東毅貨運股份有限公司
　　法定代理人　甲○○
右列異議人即受處分人因違反道路交通管理處罰條例案件，對於交通部公路局台北區
監理所於民國九十一年七月十九日所為之處分（原處分案號：北監六字第裁四○─Ｚ
00000000號），聲明異議，本院裁定如左：
    主  文
原處分撤銷。
東毅貨運股份有限公司汽車所有人，因汽車駕駛人駕駛執照吊扣期間駕駛大貨車，處
罰鍰新臺幣陸萬元，並吊扣其汽車牌照個月。
    理  由
一、原處分意旨略以：內政部警政署國道公路警察局第四隊於民國九十年十二月三十
    日上午七時四十三分許，在國道一號公路二八○公里南下處查獲黃國寶「無照駕
    駛」車號三Ｋ─三四九號營業大貨車，並當場掣單舉發，爰依道路交通管理處罰
    條例第二十一條之一第一項第一款之規定，裁處汽車所有人即異議人罰鍰八萬元
    ，並依同條第三項吊扣其汽車牌照三個月。
二、聲明異議意旨略以：異議人所有車號三Ｋ－三四九號營業大貨車，於九十年十二
    月三十日上午七時四十三分，在國道一號公路二八○公里南下處，因該車駕駛黃
    國寶在駕照吊扣期間駕車，而為警舉發違反道路交通管理處罰條例第二十一條之
    一第一項第一款之規定，惟因警員未依上開條例扣留其車輛牌照，詎駕駛黃國寶
    未將罰單交給公司繳款，亦未告知公司此事而繼續駕駛，異議人直至九十一年六
    月底始接獲北監六字第裁四○─Ｚ00000000號裁決書以「已逾繳款期限
    」，處以最高額度八萬元罰鍰，爰依法聲明異議云云。
三、按「汽車駕駛人駕駛聯結車、大客車、大貨車，有下列情形之一者，汽車所有人
    及駕駛人各處新臺幣四萬元以上八萬元以下罰鍰，並當場禁止該汽車駕駛人繼續
    駕駛及扣留其車輛牌照：一未領有駕駛執照駕車者；二領有機器腳踏車駕駛執照
    駕車者。三領有小型車駕駛執照駕車者；四領有大貨車駕駛執照，駕駛大客車、
    聯結車或領有大客車駕駛執照，駕駛聯結車者；五使用註銷之駕駛執照駕車者；
    六使用偽造、變造或矇領之駕駛執照駕車者；七駕駛執照吊扣期間駕車者。前項
    第五款、第六款之駕駛執照，均應扣繳之；第七款並吊銷其駕駛執照。違反第一
    項情形，並吊扣其汽車牌照三個月。」道路交通管理處罰條例第二十一條之一定
    有明文。
四、經查，車號三Ｋ－三四九號營業大貨車係異議人東毅公司所有，此為異議人所不
    否認，並經本院依職權連線查詢該車之汽車車籍資料，該車之所有人為東毅公司
    ，有車號查詢汽車車籍資料乙紙在卷可稽，是異議人東毅公司係該營業大貨車之
    所有人，堪予認定。又該車駕駛人黃國寶之普通大貨車駕駛執照係自九十年十二
    月二十日起至九十一年十二月十九日止，遭裁處吊扣駕照一年之處分，亦有交通
    部公路總局臺北區監理所九十一年八月二十六日九一北監駕字第九一一八三六七
    號函乙份在卷可佐。另異議人所僱用之司機黃國寶於九十年十二月三十日上午七
    時四十三分許吊扣駕照期間，仍駕駛異議人所有之上開車輛行經國道一號高速公
    路南向二百八十公里處，為警當場攔停舉發等情，異議人亦不否認其情，並有內
    政部警政署國道公路警察局九十年十二月三十日公警局交字第Ｚ0000000
    0號舉發違反道路交通管理事件通知單一紙在卷足憑，亦堪認定。本件異議人既
    係上開營業大貨車之所有人，而該車駕駛人黃國寶確係於駕駛執照吊扣期間駕駛
    該車，是異議人之違規事實至為明確，實堪認定。至異議人雖辯稱因黃國寶刻意
    隱瞞此事，未將罰單拿給公司繳款，亦未告知公司此事，且警員未依法吊扣其牌
    照，異議人實不知情云云。惟查，道路交通管理處罰條例第二十一條之一之規定
    ，不僅處罰駕駛人，並對汽車所有人一併處罰，其立法目的無非係要求大型車輛
    之汽車所有人於其將車交由他人駕駛時，能夠對於駕駛人之駕駛資格善盡注意之
    義務，是僅需駕駛人確實有駕駛資格未盡符合之情形，汽車所有人依該規定即應
    同受處罰，並應吊扣其汽車牌照三個月。本件異議人既係駕駛黃國寶之雇主，且
    為該車之所有人，其本應隨時注意並檢查駕駛黃國寶於每次出車時，是否均仍有
    適當之駕駛執照，異議人既疏未注意及此，任憑黃國寶於駕駛執照吊扣期間駕駛
    上開車輛，依法即應受罰，其仍執前詞辯解，顯係事後卸責之詞，不足採信。惟
    查，異議人所雇用之駕駛黃國寶係於駕駛執照吊扣期間駕車，而非未領有駕駛執
    照駕車，已如前述，是異議人係違反道路交通管理處罰條例第二十一條之一第一
    項第七款之規定，而非違反同條例第二十一條之一第一項第一款之規定。次查，
    為加強道路交通管理，維護交通秩序，確保道路交通安全，道路交通管理處罰條
    例對違反該條例之行為定有各項行政罰。同條例第九條第一項規定：本條例所定
    罰鍰之處罰，行為人接獲違反道路交通管理事件通知單後，於十五日內得不經裁
    決，逕依第九十二條第三項之罰鍰基準規定，向指定之處所繳納結案；而違反道
    路交通管理事件統一裁罰基準及處理細則第四十八條第一項亦規定：違反道路交
    通管理事件，行為人認為舉發之事實與違規情形相符者，得於接獲通知單後，親
    自或委託他人持該通知單，不經裁決向指定之處所，逕依裁罰基準執行並繳納罰
    鍰結案。故應受罰鍰處罰之行為人，若未收受前述違反道路交通管理事件通知單
    ，實難課以行為人於到案期限前按時繳納罰鍰之義務，或剝奪其選擇依各該條款
    罰鍰最低額繳納之權利。查異議人所雇用之駕駛黃國寶為警舉發其駕駛執照吊扣
    期間駕車之違規時，警員雖有另行掣單舉發異議人即汽車所有人之前述違規行為
    ，然僅要求黃國寶在簽名代收該通知單，未將該通知單另行送達於異議人，且黃
    國寶事後復未將該通知單轉交異議人，異議人自無從知悉此事，實難認該通知書
    已合法送達於異議人。是該通知單既未合法送達於異議人，異議人即無從依該通
    知單所載之到案期限內自動繳納罰鍰結案，自不得剝奪異議人依違反道路交通管
    理事件統一裁罰基準表所訂罰鍰最低額繳納罰鍰之權利，而逕以罰鍰最高額裁罰
    。原處分既有前開瑕疵可指，洵屬不當，本院自得予以撤銷，另為適法之處罰。
    爰審酌異議人違規情節之輕重等一切情狀，依道路交通管理處罰條例條第二十一
    條之一第一項第七款、第二項之規定，諭知異議人如主文第二項所示之處罰。
五、據上論斷，應依道路交通管理處罰條例第八十七條第二項、道路交通案件處理辦
    法第二十條，裁定如主文。
中      華      民      國      九十一    年    十一    月    二十六    日
                                      臺灣士林地方法院交通法庭
                                          法  官  陳  章  榮
右正本證明與原本無異。
如不服本裁定，應於裁定送達後五日內，向本院提出抗告狀。
                                          書記官  嚴  慧  萍
中      華      民      國      九十一    年    十二    月      三      日
